臺灣臺中地方法院刑事判決　　　　　　　　　　　　　九十年度易字第一六七五號
　　公　訴　人　臺灣臺中地方法院檢察署檢察官
　　被　　　告　丁○○
　　　　　　　　甲○○
　　共　　　同
　　選任辯護人　張
右被告等因偽造文書等案件，經檢察官提起公訴（九十年度偵字第六一四五號），本
院判決如左：
    主  文
丁○○、甲○○共同連續明知為不實之事項，而使公務員登載於職務上所掌之公文書
，足以生損害於公眾，各處有期徒刑肆月，如易科罰金，均以佰元折算壹日。均緩
刑貳年。
    事  實
一、甲○○於民國八十七年六月二十一日，在美國積欠美商幻象金殿國際公司（以下
    簡稱幻象公司）美金五萬元，並簽發本票一紙交與幻象公司供擔保，然甲○○遲
    未清償前開欠款，經幻象公司向臺灣臺北地方法院聲請本票准予強制執行，臺灣
    臺北地方法院於八十八年七月十六日，以八十八年票字第八號裁定甲○○於八十
    七年六月二十一日簽發之本票內載憑票交付聲請人（即幻象公司）之美金五萬元
    ，得為強制執行，並於八十八年七月二十二日將前開裁定送達甲○○收受。甲○○明知其與丁○○二人間僅有小額之債權債務關係，詎甲○○為圖逃避上開美國
    債務之執行，竟與丁○○二人共同基於使公務員登載不實事項於職務所掌公文書
    之概括犯意聯絡，先由甲○○與丁○○二人委託不知情之土地代書丙○○於八十
    八年七月二十八日代為訂立不動產買賣契約書，通謀虛偽將屬甲○○所有坐落於
    臺中縣東勢段下新小段0000－0000號地號（面積六十八平方公尺，權利
    範圍全部）土地及其上臺中縣東勢段下新小段一八四建號（建物門牌為臺中縣東
    勢鎮○○街一九０巷五十三號，面積一三八點八六平方公尺，權利範圍全部）房
    屋；及坐落臺中市○○區○○段0000－0000地號土地（面積一七七四平
    方尺，權利範圍一萬分之一六五）；及其上臺中市○○區○○段一六一建號（建
    物門牌臺中市○○路七十六巷四號，面積五八點五七平方公尺，權利範圍全部）
    房屋，以新臺幣（下同）八百萬元之價格出售與丁○○，進而由不知情之土地代
    書丙○○持該不實之買賣契約書，先後於八十八年八月二十六日及八十八年九月
    一日分別向臺中市中正地政事務所、臺中縣東勢地政事務所提出辦理移轉登記，
    而連續使各該地政事務所承辦之公務員就此不實之「買賣」登記原因事項，登載
    於職務上所掌之土地及建物登記謄本等公文書上，足以生損害於地政機關對於所
    轄土地、房屋所有權管理之正確性。
二、案經美商幻象公司告發與臺中縣警察局東勢分局函報臺灣臺中地方法院檢察署檢
    察官偵查起訴。
    理  由
一、右揭事實，業據被告丁○○、甲○○二人於本院審理時均坦承不諱，核與證人即
    土地代書丙○○於本院審理時到庭所結證之情節相符，並有由被告甲○○所簽立
    之五萬元美金本票影本一紙、不動產買賣契約書影本一份及上開二筆地號、建號
    之土地、建物登記謄本共四份等附卷可稽，足徵被告二人之自白與事實相符，足
    堪足信。又本件被告二人本無買賣移轉上開二筆地號、建號所有權之意思，僅為
    方便逃避債務之執行，而虛偽為所有權之移轉，自足生損害於地政機關對於所轄
    土地、房屋所有權管理之正確性，本件事證明確，被告二人犯行均洵堪認定。
二、核被告丁○○、甲○○二人所為，均係刑法第二百十四條之使公務員登載不實罪
    。被告二人就上開使公務員登載不實之犯行，具有犯意聯絡及行為分擔，為共同
    正犯。又被告二人利用不知情之土地代書丙○○先後於八十八年八月二十六日及
    八十八年九月一日分別向臺中市中正地政事務所、臺中縣東勢地政事務所提出辦
    理移轉登記，而連續使各該地政事務所承辦之公務員就此不實之「買賣」登記原
    因事項，登載於職務上所掌之土地及建物登記謄本等公文書上，被告二人此部分
    使公務員登載不實之犯行，既係利用不知情之人為之，自均屬間接正犯。另被告
    二人先後二次使公務員登載不實之犯行，時間緊接，犯罪構成要件相同，顯係基
    於概括犯意反覆為之，為連續犯，均應依刑法第五十六條規定，論以一罪，並加
    重其刑。爰審酌被告二人之平日素行良好（均無犯罪紀錄）、犯罪之動機、目的
    僅只為圖一時之狡倖、手段、對地政機關所生危害之程度及犯罪後被告二人均坦
    承犯行態度均屬良好等一切情狀，分別量處如主文所示之刑，並各諭知易科罰金
    之折算標準（查被告二人行為後，刑法第四十一條業於九十年一月十日修正公布
，同年月十二日生效，修正後刑法第四十一條第一項前段規定「犯最重本刑為五
    年以下有期徒刑以下之刑之罪，而受六個月以下有期徒刑或拘役之宣告，因身體
    、教育、職業、家庭之關係或其他正當事由，執行顯有困難者，得以一元以上三
    元以下折算一日，易科罰金。」，與修正前刑法第四十一條規定「犯最重本刑為
    三年以下有期徒刑以下之刑之罪，而受六個月以下有期徒刑或拘役之宣告，因身
    體、教育、職業、家庭之關係，執行顯有困難者，得以一元以上三元以下折算一
    日，易科罰金。」不同。比較新舊法結果，以新法較有利於行為人，故依刑法第
    二條第一項前段規定，本件自應適用裁判時之法律即修正後刑法第四十一條第一
    項前段之規定，併此敘明），以示懲儆。末查被告二人前均未曾受有期徒刑以上
    刑之宣告，有臺灣臺中地方法院檢察署刑案資料查註紀錄表及臺灣高等法院被告
    全國前案紀錄表各一份在卷可稽，渠二人偶因一時失慮觸犯刑章，經此次論罪科
    刑教訓之後，均當知警惕，而應無再犯之虞，本院認被告二人所宣告之刑，以暫
    不執行為適當，爰均併予宣告緩刑二年，以啟自新。
三、公訴意旨另以：被告甲○○於八十七年六月二十一日，在美國積欠幻象公司美金
    五萬元，並簽發本票一紙與幻象公司供擔保，然甲○○遲未清償前開欠款，經幻
    象公司向臺灣臺北地方法院聲請本票准予強制執行，臺灣臺北地方法院於八十八
    年七月十六日，以八十八年票字第八號裁定甲○○於八十七年六月二十一日簽發
    之本票內載憑票交付聲請人（即幻象公司）之美金五萬元，得為強制執行，並於
    八十八年七月二十二日將前開裁定送達甲○○收受。甲○○於將受強制執行之際
    ，與丁○○共同基於損害幻象公司債權之故意，通謀虛偽意思表示，於八十八年
    七月二十八日簽訂買賣契約書，將甲○○所有坐落於臺中縣東勢段下新小段00
    00－0000號土地，建物門牌為臺中縣東勢鎮○○街一九０巷五十三號房屋
    ，及臺中市○○區○○段0000－0000號土地，建物門牌臺中市○○路七
    十六巷四號房屋，以八百萬元出售與丁○○，並持該不實之契約，於八十八年八
    月二十六日為移轉登記，足以生損害於幻象公司得就甲○○前開財產為債權受償
    之總擔保。因認被告丁○○、甲○○二人此部分另涉有刑法第三百五十六條之損
    害債權罪嫌等語。按告訴乃論之罪，未經告訴者，法院應諭知不受理之判決，此
    為刑事訴訟法第二百三十八條第一項、第三百零三條第三款定有明文。查本件被
    告二人被訴刑法第三百五十六條之損害債權罪部分，雖經檢察官提起公訴，然依
    同法第三百五十七條之規定，係屬告訴乃論之罪，惟查：本件美商幻象公司依據
    「中華民國美利堅合眾國友好通商航海條約」第六條之規定，美商在我國提起訴
    訟，仍應依我國訴訟法規定為之，是本件告訴是否合法，應以我國國內法為斷，
    故被害人如為法人組織之公司，應由公司代表人代表公司提出告訴，始為適法，
    至美國公司在我國為訴訟行為，何人有代表公司為訴訟之權能，則應依美國之本
    國法為斷，尚不能逕依我國公司法之規定為認定何人為有權代表公司之人（最高
    法院八十八年度台非字第三五號判決意旨參照），然查本件告訴狀人之告訴人之
    代表人「布魯斯．艾奎雷拉」，依委任書上所載其職位僅係「幻象公司」之「助
    理秘書」，並非「幻象公司」之總裁或代表人，且依卷內所附之美國內華達州州
    務卿簽字證明之內華達州公證人公證文件上，則並未載明「布魯斯．艾奎雷拉」
    具有「幻象公司」完全之權利與授權，可代表「幻象公司」為訴訟行為之權能，
    且依美國本國之公司法律或他相關規定，並無規定「助理秘書」可在未經授權下
    逕代表公司提起訴之權能，是「布魯斯．艾奎雷拉」在未據美國內華達州公證人
    認證業經「幻象公司」證明「具有完全之權利與授權」之相關文件證明下（此業
    經本院訊之告訴代理人乙○○律師亦陳稱「幻象公司」的委任資料僅如卷內所附
    之三份無誤），則「布魯斯．艾奎雷拉」以其「助理秘書」之身分，尚不得代表
    「幻象公司」在我國為訴訟行為，是以本件有關損害債權罪部分，告訴人之告訴
    為不合法，即屬未經告訴，依照前開法條之規定，本應就被告二人被訴損害債權
    罪部分，諭知為不受理之判決，惟公訴人認此部分之事實，與前開判決有罪部分
    之犯罪事實，有方法結果之牽連犯裁判上一罪關係，爰均不另為不受理之諭知，
    附此敘明。
據上論斷，應依刑事訴訟法第二百九十九條第一項前段，刑法第二條第一項前段、第
二十八條、第五十六條、第二百十四條、修正後第四十一條第一項前段、第七十四條
第一款，罰金罰鍰提高標準條例第一條前段、第二條，判決如主文。
本案經檢察官林弘政到庭執行職務。
中      華      民      國      九十一      年      二    月    二十    日
                                  臺灣臺中地方法院刑事第六庭
                                      法  官  許  旭  聖
右正本證明與原本無異。
如不服本判決，應於判決送達後十日內向本院提出上訴狀，上訴於
臺灣高等法院臺中分院（須附繕本）。
                                      書記官
中      華      民      國      九十一      年      二    月    二十    日
附錄本案論罪科刑法條全文：
刑法第二百十四條
明知為不實之事項，而使公務員登載於職務上所掌之公文書，足以生損害於公眾或他
人者，處三年以下有期徒刑、拘役或五百元以下罰金。
